臺灣花蓮地方法院民事判決　　　　　　　96年度重訴字第25號
原　　　告　彰化商業銀行股份有限公司
法定代理人　乙○○
訴訟代理人　丁○○
被　　　告　甲○○
　　　　　　　　　　　　號
被　　　告　丙○○
被　　　告　高如卉即高雪玲
上列當事人間清償借款事件，本院於九十六年十月二日言詞辯論
終結，判決如下：
    主  文
被告應連帶給付原告新台幣玖佰萬元，及自民國84年12月20日起
至清償日止，按年息10.05％計算之利息，暨逾期在6個月以內者
，按上開利率10％，逾期在6個月以上者，其超過6個月部份按上
開利率20％計付之違約金。
訴訟費用由被告連帶負擔。
    事  實  及  理  由
一、按訴狀送達後，原告不得將原訴變更或追加他訴，但擴張或
    減縮應受判決事項之聲明者，不在此限，民事訴訟法第255
    條第1項第3款定有明文。原告起訴聲明為原請求被告給付按
    年息10.15%計算之利息，嗣變更為請求按年息10.05%計算之
    利息（其餘聲明不變），核為減縮應受判決事項之聲明，依
    上開規定，應予准許。又被告甲○○、高如卉即高雪玲經合
    法通知，均未於言詞辯論期日到場，核無民事訴訟法第386
    條所列各款情形，爰依原告之聲請，由其一造辯論而為判決
    ，合先敘明。
二、原告起訴主張：
（一）緣訴外人陸仁機械企業有限公司（下稱陸仁公司）於民國
      80年11月29日邀同被告3人為連帶保證人，與原告訂立保
      證書，約定就陸仁公司現在（包括過去所負現在尚未清償
      ）及將來所負之一切債務，以新台幣（下同）1500萬元為
      限額之最高限額保證責任。陸仁公司旋依上開約定於84年
      6月26日向原告借款900萬元，並約定於84年12月20日清償
      ，利率按原告基準放款利率加碼2.25%計算（即10.05%）
      ，基準放款利率調整時隨同調整，到期未履行債務，並自
      逾期之日起，逾期在6個月以內者，按上開利率10%，超過
      6個月以上者，按上開利率20%計付違約金, 雙方並立本票
      1紙為據。詎陸仁公司屆期並未清償，利息亦僅繳至84 年
      12月20日，為此依消費借貸及連帶保證之法律關係，請求
      被告連帶給付原告900萬元，及如主文所示之利息、違約
      金。
（二）並聲明：如主文第1項所示。
三、被告甲○○、高如卉即高雪玲未於言詞辯論期日到場，亦均
    未提出書狀為何聲明或陳述。被告丙○○則辯稱：我雖然有
    簽名同意為陸仁公司的連帶保證人，且簽保證書的時候就知
    道係要就1500萬元的債務負連帶保證責任，但是保證書是在
    80年11月29日所簽，原告提出請求之本票是陸仁公司於84年
    6月26日所簽，我並未在票據上簽名，原告也沒有找我再對
    保，不瞭解為何需要負連帶責任等語。並聲明：原告之訴駁
    回。
四、原告與被告丙○○協議爭點整理如下：
（一）兩造不爭執之事實：
    1.訴外人陸仁機械有限公司曾邀被告等人於80年11月29日為
      連帶保證人並訂連帶保證書。
    2.陸仁公司於84年6月26日簽發系爭本票予原告，至今均未
      給付票款。
（二）兩造爭點限縮如下：被告等人是否需就上開票據金額負連
      帶保證責任？
五、本院之判斷：
（一）原告主張訴外人陸仁公司於80年11月29日邀同被告3人為
      連帶保證人，復於84年6月26日向原告借款900萬元，並簽
      立本票，約定於84年12月20日清償，詎屆期均未獲清償，
      計尚欠如主文所示之本金、利息及違約金之事實，業據提
      出本票、保證書、授信約定書、基本放款利率變動表、借
      款展期申請書、放款帳戶資料表等件為證，被告甲○○、
      高如卉即高雪玲對原告主張之上開事實，已於相當時期受
      合法通知，而於言詞辯論期日不到庭，亦未提出準備書狀
      爭執，被告丙○○對陸仁公司系爭借款亦不爭執，復依上
      開證物，應認原告之主張為真實。
（二）又原告主張被告等人對於陸仁公司為上述系爭借款及利息
      ，違約金負連帶保證責任，雖為被告丙○○所否認，並以
      前詞為辯，然查：
    1.按保證人與債權人約定就債權人與主債務人間所生一定債
      之關係範圍內之不特定債務，預定最高限額，由保證人保
      證之契約，學說上稱為最高限額保證。此種保證契約如定
      有期間，在該期間內所生約定範圍內之債務，不逾最高限
      額者，均為保證契約效力所及；如未定期間，保證契約在
      未經保證人依民法第754條規定終止或有其他消滅原因以
      前，所生約定範圍內之債務，亦同。故在該保證契約有效
      期間內，已發生約定範圍內之債務，縱因清償或其他事由
      而減少或消滅，該保證契約依然有效，嗣後所生約定範圍
      內之債務，於不逾最高限額者，債權人仍得請求保證人履
      行保證責任，最高法院77年台上字第943號著有判例可資
      參照，基於私法自治原則，自應肯認最高限額保證契約之
      效力。
    2.被告丙○○不爭執為親自簽名用印之授信約定書前言及第
      1條，明確記載：「立約定書人與彰化商業銀行股份有限
      公司約定立約人對貴行之一切受（授）信往來，願遵守左
      列各條款」、「第一條：本約定書所稱一切債務，係指立
      約人對於貴行所負之票據、借款、墊款、保證等債務及其
      他債務，並包括其利息，遲延利息、違約金、損害賠償及
      其他有關費用」等語；被告丙○○不爭執為親自簽名用印
      之保證書前言亦載明：「連帶保證人今向彰化商業銀行股
      份有限公司保證陸仁公司對貴行現在（包括過去所負現在
      尚未清償）及將來所負之借款、票款、透支、墊款、保證
      、損害賠償等及其他一切債務，以本金1500萬元整為限額
      暨其利息、遲延利息、違約金、損害賠償金及其他從屬於
      主債務之負擔，願與主債務人負連帶清償之責任。」等語
      。觀之上述授信約定書及保證書均係開宗明義以顯著字體
      強調該內容條款適用範圍含括被告丙○○於原告處之一切
      授信往來及對陸仁公司之連帶保證責任範圍，且未定有期
      限，而該授信約定書及保證書係經原告對保，由被告丙○
      ○於連帶保證人及對保欄位親自簽名用印，則被告丙○○
      對所擔保之債務範圍、種類與金額等重要項目，於其簽名
      用印時對上述內容當已理解，是被告丙○○辯稱其不應就
      系爭借款負連帶保證責任等語，洵不可採。
六、綜上所述，被告丙○○仍應依保證書、約定書之約定，與其
    餘被告就本件借款負連帶清償責任，從而，原告依消費借貸
    、連帶保證契約請求被告連帶給付如主文第一項所示之金額
    、利息及違約金，即無不合，應予准許。
七、本件事證已臻明確，兩造其餘攻擊防禦方法與舉證，均無礙
    勝負判斷，爰不一一論列，附此敘明。
八、訴訟費用負擔之依據：民事訴訟法第78條、第85條第2項。
中　　華　　民　　國　　96　　年　　10　　月　　16　　日
                      臺灣花蓮地方法院民事庭
                          法      官  陳雅敏
上列正本係照原本作成。
如不服本判決，應於送達後20日內，向本院提出上訴狀並表明上
訴理由，如於本判決宣示後送達前提起上訴者，應於判決送達20
日內補提上訴理由書(須附繕本)。
中　　華　　民　　國　　96　　年　　10　　月　　16　　日
                      　　法院書記官　邱鴻志
